【裁判字號】    92,台抗,135
【裁判日期】    920327
【裁判案由】    違反著作權法
【裁判全文】
最高法院刑事裁定                                九十二年度台抗字第一三五號
    抗  告  人  台灣高等法院花蓮分院檢察署檢察官
    被      告  甲○○
                乙○○
右抗告人因被告等違反著作權法案件，不服台灣高等法院花蓮分院中華民國九十一年
十二月五日第二審裁定（九十一年度上更(二)字第七十三號），提起抗告，本院裁定如
左：
    主  文
原裁定撤銷。
    理  由
本件原裁定以：按上訴期間為十日，自送達判決後起算，刑事訴訟法第三百四十九條
前段定有明文。又對於檢察官之送達，應向承辦檢察官為之，承辦檢察官不在辦公處
所時，向檢察長為之，同法第五十八條亦著有規定。從而對檢察官為判決書之送達，
應於辦公處所為之，如承辦檢察官因公執行職務不在辦公處所，或差假不在辦公處所
，或其他之事由不能收受判決書時，即應向檢察長為之。再上訴期間為法定不變期間
，檢察官收受判決書送達之日期，影響訴訟當事人權益，並關係案件之確定與否。因
之，承辦檢察官對判決書之送達，除有正當理由不能收受外，應即為收受送達，否則
無異將案件之確定與否及訴訟當事人之權益，繫於承辦檢察官對於判決書收受與否之
恣意，不僅違背上訴期間為法定不變期間之立法精神，抑且逾越正當權利之行使。如
判決書送達當日，已在辦公處所會晤承辦檢察官，並已交付判決書，或客觀上已置於
可收受送達之狀態，雖承辦檢察官未能立即「簽收」，但並無正當之理由，足認其不
能於同日或其後「簽收」，揆之上開規定，應認交付判決書當日，即為合法之送達日
期。本件被告甲○○、乙○○被訴違反著作權法案件，經第一審判決諭知無罪後，原
審於民國八十六年十一月十八日駁回台灣花蓮地方法院檢察署檢察官之第二審上訴後
（八十五年度上訴字第三六三號），抗告人即台灣高等法院花蓮分院檢察署檢察官不
服原法院之判決，於同月二十四日提起第三審上訴。然第二審判決書，據證人即送達
人吳信惠證稱：係於八十六年十二月八日之前兩天（即同月六日）即已送達於檢察官
崔紀鎮辦公室，伊將判決書及送達簿放置檢察官辦公桌上，當時檢察官在辦公室，因
書記官交付送達時，指明在十二月八日以前送達，因此交付簿及回證均蓋十二月八日
等語。原法院乃向台灣高等法院花蓮分院檢察署函查崔紀鎮檢察官差勤情形，據覆崔
檢察官於同年十二月八日至十日止奉派至法務部參加法律講習會，餘無請假紀錄。送
達人吳信惠於同年十二月六日送達判決書時，既已在辦公室會晤崔檢察官，並將判決
書及送達簿放置其辦公桌上，客觀上已置於可收受送達之狀態，雖崔檢察官未能立即
「簽收」，但並無正當之理由，證明其不能於同日或其後「簽收」，應認崔檢察官於
同年十二月六日在客觀上已置於可收受判決書之狀態，該交付判決書之當日，即為合
法之送達日期，不因檢察官嗣後在送達證書上所蓋戳章日期在後（同年十二月十五日
）而生影響，上訴期間應自同年十二月六日開始計算，而該日係星期六，計至同月十
六日（星期二），上訴期間即已屆滿，崔檢察官遲至同月二十四日始向原法院提出上
訴書，已逾法定之上訴期間，其上訴為不合法，爰駁回其第三審之上訴等情。固非無
見。
惟查：送達人應作送達證書記載下列事項並簽名：交送達之法院。應受送達人。
應送達之文書。送達處所及年月日時。送達方法。且送達證書，應於作就後交
收領人簽名、蓋章，如拒絕或不能簽名、蓋章者，送達人應記明其事由。民事訴訟法
第一百四十一條第一項、第二項定有明文。此項規定於刑事訴訟程序準用之。卷查原
審於八十六年十一月十八日判決（八十五年度上訴字第三六三號）後，由送達人吳信
惠送達判決書正本予台灣高等法院花蓮分院檢察署檢察官，其製作之送達證書記載：
「交送達之法院：台灣高等法院花蓮分院，應受送達人姓名及處所：台灣高等法院花
蓮分院檢察署檢察官，應送達之文書：八十五年度上訴字第三六三號判決正本，送達
方法：已將文書交與應受送達人，送達人：吳信惠，送達時間：八十六年十二月八日
」，有原法院送達證書一紙附卷可稽（八十五年度上訴字第三六三號卷第一六八頁）
。然證人即送達人吳信惠於原法院更(二)審卻證稱：「因為判決書是紀錄科之前就給我
們了，而且在送達證書上都會蓋上應送達之日期，我們都會提早送，但送達簿的日期
我們都沒有改，我送的時候檢察官都在，本件應該是在（八十六年）十二月八日之前
兩天就送到檢察官那裡，後來才知道檢察官請假，我就把判決書放在他的桌上，他確
實什麼時候收，我就不清楚了」等語（上更(二)卷第四九頁）。原法院乃向台灣高等法
院花蓮分院檢察署函查崔紀鎮檢察官差勤情形，據覆崔檢察官於同年十二月八日至十
日止奉派至法務部參加法律講習會，餘無請假紀錄，復有該署九十一年五月二十三日
花分檢吉忠字第一七七一號函在卷可考。則本件送達日期究應以送達證書上記載之日
期即八十六年十二月八日為準，抑應以證人吳信惠之證詞即同月六日為據，即有疑義
。原裁定以吳信惠之證詞為可信，認崔紀鎮檢察官於同年十二月六日即已收受判決書
正本，遲至同月二十四日始向原法院提出上訴書，已逾法定之上訴期間，其上訴為不
合法，而裁定駁回其上訴，置上開送達證書之效力於不顧，其所認定之事實似與卷內
證據資料不相適合，於法難謂無違。檢察官抗告意旨執以指摘尚非全無理由，應認原
裁定有撤銷之原因。
據上論結，應依刑事訴訟法第四百十三條前段，裁定如主文。
中      華      民      國    九十二    年      三      月    二十七    日
                              最高法院刑事第四庭
                                  審判長法官  紀  俊  乾
                                        法官  黃  正  興
                                        法官  劉  介  民
                                        法官  陳  東  誥
                                        法官  洪  明  輝
      右正本證明與原本無異
                                              書  記  官
中      華      民      國    九十二    年      三      月    三十一    日


司法院資訊處製作；財團法人民間司法改革基金會備份。
